【裁判字號】    98,抗,111
【裁判日期】    980525
【裁判案由】    排除侵害
【裁判全文】
臺灣高等法院高雄分院民事裁定           98年度抗字第111號
抗  告  人  甲○○
上列抗告人因與相對人乙○○○間排除侵害事件，對於民國98年
3 月31日臺灣高雄地方法院98年度審訴字第417 號所為裁定提起
抗告，本院裁定如下：
    主  文
原裁定廢棄，發回台灣高雄地方法院。
    理  由
一、抗告意旨略以：相對人坐落於高雄市○鎮區○○路18巷67號
    ，其房屋之屋主為許淑女、主持人為侯人群。相對人前開房
    屋之廚房冷藏櫃設備啟動聲音過大，經高雄市政府環保局於
    晚上12時進行測試，其測試值為53.4分貝，且因相對人使用
    快速爐不當，造成伊房間窗戶之玻璃震裂，均已影響伊居家
    睡眠及安寧，故訴請相對人應將前開冷藏櫃啟動之噪音排除
    並將爐具改善。詎原裁定駁回伊之訴訟，尚有未當，爰請求
    廢棄原裁定等語。
二、按原告之訴，被告無當事人能力者，法院應以裁定駁回之；
    但其情形可以補正者，審判長應定期間先命補正，民事訴訟
    法第249 條第1 項第3 款定有明文。是當事人能力為訴訟成
    立要件之一，無論訴訟進行至如何之程度，法院均應依職權
    調查之，如有欠缺，固應依民事訴訟法第249 條第1 項第3
    款規定以裁定駁回其訴，但此項欠缺可以補正者，審判長仍
    應先定期間命其補正，必俟原告逾期不為補正者，法院始得
    認其訴為不合法，而以裁定駁回之（最高法院89年度台抗字
    第288 號裁判參照）。
三、經查，抗告人起訴請求乙○○○應將坐落於高雄市○鎮區○
    ○路18巷67號房屋廚房部分冷藏櫃啟動之噪音排除，並將爐
    具改善等情，乃以「乙○○○」為被告，而乙○○○並未向
    高雄市政府民政局為寺廟登記一節，固有該局98年3 月6 日
    高市民政三字第0980003066號函在卷可稽（原審卷第14頁）
    ，而不具權利能力，且又非設有管理人及有一定目的及獨立
    財產之非法人團體，並無當事人能力。惟抗告人既以乙○○
    ○之特定對象提起訴訟，縱該乙○○○本身無當事人能力，
    此訴訟要件之欠缺並非不得補正，原審自應予闡明，先定期
    間命抗告人補正改列，必俟抗告人逾期不為補正者，法院始
    得認其訴為不合法，而以裁定駁回之。從而，原審遽認抗告
    人起訴所列之被告並無當事人能力，且屬不可補正，而逕以
    裁定駁回其訴，尚有未合。抗告意旨指摘原裁定不當，求予
    廢棄，為有理由，應由本院將原裁定廢棄，並發回原審為適
    當之處理。
據上論結，本件抗告為有理由，爰依民事訴訟法第492 條、第95
條、第78條，裁定如主文。
中    華    民    國    98    年    5     月    25    日
                            民事第五庭
                                審判長法官  蔡明宛
                                法      官  曾錦昌
                                法      官  魏式璧
以上正本證明與原本無異。
不得再抗告。
中    華    民    國    98    年    5     月    25    日
                                書  記  官  林明威


司法院資訊處製作；財團法人民間司法改革基金會備份。
